臺灣高雄地方法院刑事判決　　　　　　　　　　　　九十一年度交訴字第一三九號
　　公　訴　人　臺灣高雄地方法院檢察署檢察官
　　被　　　告　乙○○
右列被告因公共危險等案件，經檢察官提起公訴（九十一年度偵字第八六一九、八０
四三號），本院判決如左：
    主  文
乙○○服用酒類，不能安全駕駛動力交通工具而駕駛，處有期徒刑肆月；又因過失致
人於死，處有期徒刑壹年；又駕駛動力交通工具肇事，致人死亡而逃逸，處有期徒刑
拾月。應執行有期徒刑貳年。緩刑伍年。
    事  實
一、乙○○考領有小型車普通駕駛執照，明知服用酒類，不能安全駕駛動力交通工具
    而駕駛，將肇致注意力減低、反應能力趨緩，危及他人行車安全，致生公共危險
    ，竟於民國九十一年四月十四日凌晨零時起，在高雄市○○路與文武街口「皇家
    貴賓ＫＴＶ」，與友人共同飲用威士忌，迄至同日凌晨四時二十分許，因飲酒甚
    多，酒後呼氣之酒精濃度極高，其視覺能力變差、運動反射神經遲鈍，以致判斷
    及注意能力均受嚴重影響，業已達不能安全駕駛動力交通工具之酒醉狀態，猶率
    爾駕駛丙○○所有動力交通工具即車牌號碼ＶＬ－二一三三號自用小客車，沿高
    雄市○○路由南往北方向行駛，途經中華三路三０六號前時，本應注意酒後吐氣
    所含酒精濃度超過每公升０．二五毫克以上，不得駕車，復應注意車前狀況，隨
    時採取必要之安全措施，以避免危險情事發生，而依當時情形天候晴朗、夜間有
    照明、路面乾燥無缺陷亦無障礙物、視距良好，依其智識、能力並無不能注意之
    情事，詎乙○○疏未注意及此，適有行人李平和亦疏未注意行人穿越道路，設有
    行人穿越道者，必須經由行人穿越道穿越，不得在其三十公尺範圍內穿越道路，
    又行人穿越道有燈光號誌者，應依燈光號誌之指示前進之規定，即自中華三路三
    ０六號前欲穿越中華三路，當場遭乙○○所駕駛之ＶＬ－二一三三號自用小客車
    撞擊，李平和遭猛力撞擊後飛起掉落在該ＶＬ－二一三三號自用小客車右前方擋
    風玻璃，擋風玻璃之右下方因此破裂，李平和則再彈至前方路邊，因而受有頭部
    外傷、顱骨骨折等傷害，經送醫急救，延至同年月十六日二十三時十九分許傷重
    不治死亡。乙○○於駕車肇事後竟未下車查看為必要之救護，反另行起意駕車逃
    逸駛離現場，駕該車返回其位於高雄市左營區○○○路八號二一之四住處停放。
    乙○○肇事後正欲駕車逃逸時，為路人丁○○當場目擊並記下車號後，報警處理
    。嗣於是日上午六分許，經警循線至高雄市左營區○○○路八號「勝利王朝大廈
    」一樓管理員室，查獲甫自外返家之乙○○，經警員對其實施酒精測試結果，經
    測得其酒精濃度達每公升０．七八毫克。
二、案經臺灣高雄地方法院檢察署檢察官據報相驗暨高雄市政府警察局三民第一分局
    移送臺灣高雄地方法院檢察署檢察官偵查起訴。
    理  由
一、訊據被告阮福固不諱言於右揭時、地，因飲酒不能安全駕駛動力交通工具之狀態
    ，及疏未注意，而衝撞被害人李平和，使其受有頭部外傷、顱骨骨折等傷害，後
    因傷重不治死亡等事實，惟矢口否認有肇事逃逸之犯行，辯稱：伊於肇事時已達
    意識模糊之爛醉程度，不知撞到人，伊無肇事逃逸之故意云云。
二、惟查：
  (一)被告於前開時、地飲酒後駕車衝撞迎面而來之被害人李平和，被害人李平和受撞
    後彈起撞擊被告所駕自用小客車右前方擋風玻璃，擋風玻璃因此破損，被害人李
    平和則再彈至前方路邊，受有頭部外傷、顱骨骨折等傷害，因而傷重死亡等情，
    已據被告於警、偵訊及本院審理時供承不諱，並經證人即現場目擊之丁○○於警
    訊時證述屬實（九十一年四月十四日警訊筆錄），並有酒精濃度測試單、高雄市
    政府警察局交通大隊交通事故談話紀錄表、高雄市政府警察局舉發違反道路交通
    管理事件通知單、道路交通事故調查報告表各一份存卷足稽。
  (二)被告對於前開酒後駕車之事實，亦供承在卷，且其肇事約二小時後（九十一年四
    月十四日凌晨四時二十分許肇事，於同日凌晨六時二十三分許，經警測試）吐氣
    酒精濃度仍達每公升０．七八毫克，亦有酒精濃度測試單及刑法第一百八十五條
    之三案件測試觀察紀錄表各一紙在卷可稽，可見被告肇事時其吐氣酒精濃度應逾
    此數值。雖被告於本院審理時稱其返後再度外出與友人飲酒云云，然其於警訊時
    供稱其再度外出時，僅與朋友有打招呼後馬上回家等語，依案重初供之法理，應
    以被告於警訊時所述為可採，足見被告僅於九十一年四月十四日凌晨零時起至四
    時止有飲酒之行為無訛。按酒精使用後對人體之影響除造成自主神經系統亢奮與
    認知功能之暫時性缺損外，與駕駛能力有關者為對於移動景物的追蹤能力、經強
    光照射後恢復視力及監視四周的注意力等，而此三種能力在夜間駕車時尤其重要
    ，許多人飲酒後因沒有可自覺的生理反應，以致腦部功能已缺損而仍不自知照常
    開車，此乃許多酒後駕車造成意外事故的主因之一（台北醫學院附設醫院精神科
    蔡尚穎主任論文「酒精對人體生理與行為之影響」參照），亦為刑法修正增訂一
    百八十五條之三之立法理由，再道路交通安全規則第一百十四條第二款規定汽車
    駕駛人飲酒後吐氣超過每公升０．二五毫克以上者，不得駕車，即是基於酒精對
    人體中樞神經系統有麻醉作用，為維護安全駕駛，而為之禁止規定。至於呼氣中
    酒精濃度每公升０．五五毫克或血液中酒精濃度在百分之０．一一以上，參考德
    國、美國之標準，肇事率為一般正常人之十倍，認為已達不能安全駕駛之標準，
    此有法務部於八十八年五月十日邀集交通部、行政院衛生署、中央警察大學等單
    位相關人員召開之研商訂定刑法第一百八十五條之三服用毒品、麻醉麻藥品、酒
    類或其他相類之物，不能安全駕駛交通工具之認定標準會議結論可參。而刑法第
    一百八十五條之三所稱服用酒類或其他相類之物，不能安全駕駛動力交通工具之
    公共危險條款，係屬抽象危險犯之規定，此種抽象危險係伴隨飲酒過量之行為而
    當然成立。換言之，只需客觀上有此種行為出現，危險即視為存在，是否果真肇
    事，並不影響公共危險罪責之成立；如確實駕車肇禍，其刑責之明顯更不待言。
    又前揭德、美等國之認定標準，對於酒精濃度吐氣已達每公升零點五五毫克，或
    血液濃度達百分之零點一以上，肇事率為一般正常人之十倍，認為已達「不能安
    全駕駛」之標準，至於上揭數值以下之行為，如輔以其他客觀事實得作為「不能
    安全駕駛」之判斷，亦認為應依刑法第一百八十五條之三之規定處以刑罰，此有
    法務部八十八年五月十八日法八八檢字第一六六九號函可資參照。本件被告駕車
    肇事後，經警員對其實施酒精測試結果檢測結果，測得其酒精濃度達每公升０．
    七八毫克，已如前述，參照上開說明，可知被告酒後駕車當時，確已達於不能安
    全駕駛動力交通工具之程度。
  (三)按汽車行駛時，駕駛人應注意車前狀況，並隨時採取必要之安全措施，且汽車駕
    駛人飲酒後其吐氣所含酒精成份超過每公升○．二五毫克以上者，不得駕車，道
    路交通安全規則第九十四條第三項、第一百十四條第二款分別定有明文。此為一
    般汽車駕駛人所應注意並確實遵守之事項，被告考領有小型車普通駕駛執照，此
據其陳明在卷，被告對於上開規定應當知之甚詳，駕車時理應注意上述規定並確
    實遵守之。佐以本件事故發生當時天候晴朗、夜間有照明、路面乾燥無缺陷亦無
    障礙物、視距良好，依其智識、能力並無不能注意之情事，詎被告竟疏於注意及
    此，仍於飲酒後吐氣所含酒精濃度逾每公升０．七八毫克之情況下（警員施測時
    ，被告之吐氣所含酒精濃度既達每公升０．七八毫克，可見被告肇事時其吐氣酒
    精濃度應逾此數值），猶冒然駕車行駛，又疏未注意車前狀況，因而閃避不及，
    肇致本件車禍事故，其駕駛行為顯有過失甚明。再者，被害人李平和確因本件車
    禍導致頭部外傷、顱骨骨折而死亡之事實，亦經臺灣高雄地方法院檢察署檢察官
    督同法醫師相驗明確，製有勘驗筆錄、驗斷書及相驗屍體證明書存卷足憑（見臺
    灣高雄地方法院檢察署九十一年度相字第六二六號相驗卷參照），足認被告前述
    過失行為，核與被害人李平和之死亡結果兩者間，顯有相當因果關係。至於被害
    人李平和違反行人穿越道者，必須經由行人穿越道穿越，不得在其三十公尺範圍
    內穿越道路，及行人穿越道有警察指或有燈光號誌者，應依警察之指揮或號誌之
    指示前進之規定（道路交通安全規則第一百三十四條第一款、第三款），雖堪認
    就本件車禍事故之發生亦有疏失，惟被告仍不能解免其過失責任。
  (四)被告雖矢口否認有駕駛動力交通工具，肇事逃逸之犯行，並以前揭情詞置辯。然
    ，(1)被告確有於右揭犯罪事實欄所載之時、地駕車肇事逃逸一節，業據證人即現
    場目擊之丁○○於警訊時證稱：「我返家途中，經過中華路與建國路口，聽見車
    輛碰撞聲，立即回頭，看見一行人要過馬路，被ＶＬ－二一三三號自用小客車碰
    撞飛起後倒地不起，我立即記下車牌號碼，並至三民派出報案，製作筆錄。該車
    輛肇事後逃逸，由中華路南往北方向逃逸，肇事車輛並無煞車，也未下車看」等
    語屬實（九十一年四月十四日警訊筆錄），且被害人李平和係因遭被告駕車撞及
    ，傷重死亡，亦有道路交通事故調查報告表一份在卷足憑。(2)依被告所駕駛之Ｖ
    Ｌ－二一三三號自用小客車車損照片所攝，該小客車車前擋風玻璃右下方嚴重破
    損，顯見撞擊之力道非輕，被告在其自小客車上經此撞擊，衡情應無不知情之理
    ，竟未加探視，顯與常情相悖。且參以被告於警訊、偵查時，分別供承：「知道
    有撞到東西，不知道是何物。．．（你是否有停下車查看？）我有減速，回頭查
    ，未看見有物品，未停車查看。．．肇事後我立即回家，並將自小客車停放地下
    室，回到二十一樓家中更換行動電話電池，然後到管理室拜託管理員代叫計程車
    前往中華路鋼琴酒吧，與朋友打招呼後馬上回家，恰警方與妻子在管理室大門口
    陪同，剛好我回家，警方尋問該此事件。．．我發現撞到東西有減速查看，無報
    案，無叫救護車。不知撞到行人，以為是其他物品。．．當時天色太  暗，只聽
    到聲響，有減速看，並無異狀，」（九十一年四月十四日警訊筆錄）、「我當時
    有喝多酒。．．（有無看到行人？）撞到前沒有，撞到後有看到，我就放慢速度
    ，後來因為怕逃跑，我以為沒有什麼事，所以就開中華路至明誠路，再到博愛路
    家中，回家約四點多，我就又去找朋友，是之前喝酒時朋友友約的。．．當時已
    喝很多了，意識不是很清楚。」（九十一年四月十七日偵訊筆錄），益徵所辯不
    知情云云，無足採據。(4)又被告參之被告於高雄市○○路與文武街口「皇家貴賓
    ＫＴＶ」飲酒後，雖已達不能安全駕駛汽車之程度，然尚能駕車，且猶知回家之
    路，於前開地點肇事撞及被害人後，猶準確無誤駕車自高雄市○○○路三０六號
    前之肇事地點回到其位於高雄市左營區○○○路八號二一之四住處，隨即再度外
    出，足徵被告於肇事時之精神狀況，未達不支之界，所辯因意識模糊，並無肇事
    逃逸之犯意云云，殊無足採。
  (五)綜上所述，本件事證明確，被告之行洵堪認定，應予依法論科。
三、核被告所為，係犯刑法第一百八十五條之三服用酒類不能安全駕駛動力交通工具
    而駕駛罪、第二百七十六條第一項之過失致人於罪及第一百八十五條之四駕駛動
    力交通工具肇事致人於死而逃逸罪。被告上開所犯服用酒類不能安全駕駛動力交
    通工具而駕駛罪，與駕車肇事逃逸罪之犯意各別，行為互殊，犯罪構成要件不同
    ，所犯過失致人於死罪係過失犯，與上開二罪係故意犯，行為態樣亦不同，是三
    罪應分論併罰。被告為汽車駕駛人，因酒醉駕車因而致人於死，應依道路交通管
    理處罰條例第八十六條第一項之規定，就過失致人於死部分加重其刑。爰審酌被
    告明知酒後不能安全駕車而駕駛，將致生危害其他用路人交通安全之虞，仍無視
    於其他用路人之公共安全，於飲酒過量後仍駕車，因而肇事，肇事後復不思積極
    護送被害人就醫診治，即貿然離開現場，惡性匪輕，惟念其犯後坦認大部分犯行
    ，態度尚可，且已與被害人家屬達成和解，賠償被害人家屬損失等一切情狀，分
    別量處如主文所示之刑，並定其應執行之刑。又被告前未曾受有期徒刑以上刑之
    宣告，有臺灣高等法院被告全國前案紀錄表暨臺灣高雄地方法院檢察署刑案資料
    查註紀錄表各一份在卷可按，因一時失慮，偶罹刑典，事後已坦承犯行，深具悔
    意，且已與被害人家屬達成和解，賠償被害人家屬之損失，業據被家屬甲○○○
    陳述在卷，並有和解書在卷可按，經此刑之宣告後，應知警惕而無再犯之虞，本
    院因認暫不執行其刑為當，予以宣告緩刑五年，用啟自新。
據上論斷，應依刑事訴訟法第二百九十九條第一項前段，刑法第一百八十五條之三、
第一百八十五條之四、第二百七十六條第一項、第五十一條第五款、第七十四條第一
款，道路交通管理處條例第八十六條第一項，罰金罰鍰提高標準條例第一條前段，判
決如主文。
中      華      民      國      九十一    年      七      月      八    日
                                  臺灣高雄地方法院交通法庭
                                      法  官  何  秀  燕
右正本證明與原本無異。
如不服本判決，應於判決送達後十日內，向本院提出上訴狀。
                                      書記官  邱  靜  銘
中    華      民      國      九十一    年      七      月      八    日
附錄本案判決論罪科刑之法條
中華民國刑法第一百八十五條之三：
服用毒品、麻醉藥品、酒類或其他相類之物，不能安全駕駛動力交通工具
而駕駛者，處一年以下有期徒刑、拘役或三萬元以下罰金。
中華民國刑法第一百八十五條之四：
駕駛動力交通工具肇事，致人死傷而逃逸者，處六月以上五年以下有期徒刑。
中華民國刑法第二百七十六條第一項：
 (過失致死罪)
因過失致人於死者，處二年以下有期徒刑、拘役或二千元以下罰金。
